【裁判字號】    89,台上,4077
【裁判日期】    890713
【裁判案由】    妨害自由
【裁判全文】
最高法院刑事判決                              八十九年度台上字第四○七七號
    上  訴  人
    即 自訴 人  甲○○
    被      告  丙○○
                乙○○
右上訴人因自訴被告等妨害自由案件，不服台灣高等法院台中分院中華民國八十七年
五月二十九日第二審判決（八十六年度上訴字第二五六二號，自訴案號：台灣彰化地
方法院八十六年度自字第六十九號），提起上訴，本院判決如左：
    主  文
原判決撤銷，發回台灣高等法院台中分院。
    理  由
本件原判決以上訴人於第一審自訴意旨略稱：上訴人於民國八十一年間自陳姓商人轉
包得被告丙○○在彰化市○○路○段五四一號新建房屋之水電工程，並已於八十二年
間施工完畢，嗣因該陳姓商人去向不明，積欠上訴人工程款未付，上訴人遂於八十五
年五月二日下午九時許，至彰化縣和美鎮道○路八○七號被告丙○○住處，要求其共
同對該陳姓商人提起給付工程款之民事訴訟，否則即應任由上訴人以水泥灌封水電管
路，詎在場之被告乙○○聞言除口出「幹××」之言外，並向上訴人恫稱：「……幹
，打死不騙你」，被告丙○○亦稱：「我沒找你，你敢來」，使上訴人心生畏懼，急
欲離去，乃被告二人竟夥同另一不詳姓名之人追逐上訴人至道周路七一三號路旁後，
對上訴人施以拳打踢傷害上訴人，並合力將上訴人拉住，邊拉邊打，欲將上訴人押
回丙○○住處，因認被告二人共同涉犯刑法第三百零五條及第三百零二條之罪云云。
惟經審理結果，按已經提起公訴或自訴之案件，在同一法院重行起訴者，應諭知不受
理之判決，為刑事訴訟法第三百零三條第二款所明定。本件自訴事實所指，縱屬實情
，但被告二人共同傷害自訴人，係在同一時間，有第一審法院八十五年度易字第二四
九七號判決附卷可稽，且均係因向陳姓商人催討工程款所引起，被告二人所犯本件之
罪，與已提起公訴之傷害罪，顯有方法結果之牽連關係，為裁判上之一罪，依上開說
明，本件自應諭知不受理，因而維持第一審諭知自訴不受理之判決，駁回上訴人在第
二審之上訴。
惟查：已經提起公訴或自訴之案件，在同一法院重行起訴者，應諭知不受理之判決，
固為刑事訴訟法第三百零三條第二款所明定，但此係指該已經提起公訴之案件尚未判
決，或雖已判決，但尚未確定者而言。故如該已經提起公訴之案件，已經判決確定，
竟仍對同一案件再行提起公訴或自訴，此時即應依刑事訴訟法第三百零二條第一款諭
知免訴，無仍諭知不受理判決之餘地。本件上訴人自訴被告二人涉犯刑法第三百零五
條及第三百零二條之罪，依自訴事實觀之，縱可認與已經提起公訴之傷害罪部分有方
法結果之牽連關係，但依卷內資料，被告二人所涉傷害罪部分，第一審法院係於八十
六年四月十日判決（第一審卷第三十六頁），距本件原審判決時之八十七年五月二十
九日，歷時已一年一月有餘，則本件原審判決時，該傷害罪部分已否判決確定，因關
涉法律之適用，即應詳予查明，並於理由內說明，乃原審未詳究明白，仍率維持第一
審諭知不受理之判決，尚有未當。上訴意旨雖未指摘及此，但此為本院得依職權調查
之事項，應認有發回更審之原因。
據上論結，應依刑事訴訟法第三百九十七條、第四百零一條，判決如主文。
中      華      民      國    八十九    年      七      月     十三     日
                              最高法院刑事第二庭
                                  審判長法官  莊  來  成
                                        法官  呂  潮  澤
                                        法官  謝  俊  雄
                                        法官  白  文  漳
                                        法官  蘇  振  堂
      右正本證明與原本無異
                                              書  記  官
中      華      民      國    八十九    年      七      月     十九     日


司法院資訊處製作；財團法人民間司法改革基金會備份。
